臺灣高雄地方法院刑事判決　　　　　　　　　　　　九十二年度訴字第二五一七號
　　公　訴　人　臺灣高雄地方法院檢察署檢察官
　　被　　　告　甲○○
　　選任辯護人　鍾義律師
右列被告因重傷害案件，經檢察官提起公訴（九十二年度偵字第一九四二三號），本
院判決如左：
    主  文
本件公訴不受理。
    理  由
一、公訴意旨係以：被告甲○○因懷疑其住宅失火係被害人乙○○所為，竟於民國九
    十二年九月二十五日晚上十一時三十分，攜帶西瓜刀一把，前往高雄市○○路一
    七二巷五三號處欲尋找被害人乙○○，雙方因言語不合，被告甲○○遂基於重傷
    害之故意，持前揭西瓜刀猛砍被害人乙○○右臂一刀，致被害人乙○○右臂受有
    切割傷併右肱骨開放性骨折、右側肱三頭肌斷裂之重傷害，而倒地昏迷不醒，經
    送醫救治後，迄今右臂功能未能恢復正常，因認被告甲○○係犯刑法第二百七十
    八條第一項之重傷害罪等語。
二、按告訴乃論之罪，告訴人於第一審辯論終結前，得撤回其告訴，刑事訴訟法第二
    百三十八條第一項定有明文；又按告訴乃論之罪，未經告訴或其告訴經撤回者，
    應諭知不受理之判決，並得不經言詞辯論為之，刑事訴訟法第三百零三條第三款
    、第三百零七條亦分別定有明文。
三、本件公訴人雖認為被告甲○○持刀砍傷告訴人乙○○部分，係犯刑法第二百七十
    八條第一項之重傷害罪等語；而被告固不否認於上揭時、地持刀傷害被害人乙○
    ○，惟辯稱其無重傷害之故意等語。經查：
  (一)按刑法第十條第四項第四款所謂毀敗一肢以上之機能，係指一肢以上之機能完全
    喪失其效用而言，若臂骨雖經折斷，但醫治結果仍能舉動而僅不能照常者，祇可
    認為減衰機能，要與毀敗全肢之機能有別，又毀敗一肢以上之機能，既設有專款
    規定，則傷害四肢之重傷，自以有被毀敗之情形為限，其同條第四項第六款所規
    定其他於身體或健康有重大不治或難治之傷害，即不包括傷害四肢在內（最高法
    院三十年上字第四四五號判例要旨參照）。亦即，所謂毀敗一肢以上之機能，係
    指肢體因傷害之結果完全喪失其效用者而言，若肢體雖有骨折等情狀，然經醫治
    結果仍可復元或仍能運動而僅機能減衰者，即難認為全肢機能已經毀敗。
  (二)被害人乙○○遭被告砍傷後，受有右臂切割傷併右肱骨開放性骨折、右側肱三頭
    肌斷裂之傷害，有國軍高雄總醫院附設民眾診療服務處九十二年九月二十六日診
    斷證明書影本一份（參見警卷第十五頁）；而被害人乙○○前揭傷害術後右臂神
    經叢受損，造成右手臂肌肉萎縮無力，亦有高雄市立民生醫院九十三年二月十日
    診斷證明書一紙（參見被害人九十三年二月十三日陳報狀所附）在卷可稽，惟經
    本院依職權函詢國軍高雄總醫院，有關被害人乙○○右臂所受之前揭傷害情狀，
    該醫院亦函覆表示：被害人乙○○自九十二年十月二十四日至九十三年一月三十
    日止，共回診十一次，情況有進步，依據九十三年一月十六日肌電圖及上肢神經
    傳導檢查顯示，右肩第五頸神經跟分佈之肌肉確實有機能減衰及神經周邊受損情
    況，但未達毀敗一肢以上肢機能等語，此有該醫院九十三年二月十六日醫慧第０
    九三００００八三四號函一份在卷可查。
  (三)是被害人乙○○右臂所受前揭傷害，經醫治結果仍有復元機會且僅機能減衰，並
    未完全喪失其效用，即與前開重傷害之規定不符，尚未達於重傷害之程度，足認
    被告所為係犯刑法第二百七十七條第一項之傷害罪，公訴人認被告所為係犯刑法
    第二百七十八條第一項之重傷害罪，尚有未洽。
四、另按刑法第二百七十七條第一項之普通傷害罪，須告訴乃論，同法第二百八十七
    條前段定有明文。經查，被害人乙○○雖於九十二年十二月三十一日有與被告就
    本件傷害事件達成和解，並於和解書上載明撤回本件告訴，另於九十三年一月九
    日以書狀撤回本件告訴，此有被害人乙○○之撤回告訴狀及和解書各一紙在卷可
    參，然被害人乙○○就其所受傷害部分，於警訊及偵查時均未就上揭傷害部分提
    出告訴等情，此有高雄市政府警察局苓雅分局高市警苓分刑字第０九二００一七
    七０八號警卷、臺灣高雄地方法院檢察署九十二年度偵字第一九四二三號偵查卷
    在卷可參，是以被害人乙○○並未就所受傷害部分提起告訴，灼然甚明。從而，
    公訴人起訴被告傷害被害人乙○○部分，既未經被害人乙○○合法告訴，依照首
    開說明，爰不經言詞辯論，逕為諭知不受理之判決。
據上論斷，應依刑事訴訟法第三百零三條第三款、第三百零七條，判決如主文。
中      華      民      國    九十三    年      二      月    二十七    日
                              臺灣高雄地方法院刑事庭
                                  審判長法  官    張桂美
                                        法  官    莊珮君
                                        法  官    唐中興
右正本證明與原本無異。
如不服本判決，應於判決送達後十日內，向本院提出上訴狀。
                                        書記官    陳掌珠
中      華      民      國    九十三    年      二      月    二十七    日
